【裁判字號】    98,交聲,698
【裁判日期】    980430
【裁判案由】    交管條例聲異
【裁判全文】
臺灣板橋地方法院交通事件裁定         98年度交聲字第698號
原處分機關  交通部公路總局臺北區監理所
受處分人即
異  議  人  甲○○
上列受處分人即異議人因不服交通部公路總局臺北區監理所於民
國98年2 月13日所為北監自裁字第40-CG0000000號違反道路交通
管理事件裁決書所為處分，經聲明異議，本院裁定如下：
    主  文
異議駁回。
    理  由
一、原處分意旨略以：受處分人即異議人甲○○所有之車牌號碼
    9B-9141 號自用小客貨車，於民國97年4 月25日7 時5 分許
    ，由姓名年籍不詳之人駕駛行經臺北縣永和市○○路與中興
    路口，經臺北縣政府警察局逕行舉發「不依規定使用燈光者
    」之違規，因異議人未依期於97年6 月15日前繳納罰鍰新臺
    幣（下同）1,200 元，故依道路交通管理處罰條例第42條規
    定處異議人罰鍰3,600 元。
二、異議意旨略以：伊未接獲舉發通知單，致遭臺北區監理所裁
    決處罰鍰3,600 元，為此不服原裁決，爰依法聲明異議，請
    求撤銷原處分云云。
三、按汽車行駛時，行經調撥車道應開亮頭燈，道路交通安全規
    則第109 條第2 款定有明文；汽車駕駛人，不依規定使用燈
    光者，處新臺幣1,200 元以上3,600 元以下罰鍰，道路交通
    管理處罰條例第42條亦有明文。又汽車駕駛人有違規行為，
    經以科學儀器取得證據資料證明其行為違規者，當場不能或
    不宜攔截製單舉發者，得逕行舉發；逕行舉發，應記明車輛
    牌照號碼、車型等可資辨明之資料，以汽車所有人為被通知
    人製單舉發，同條例第7 條之2 第1 項第7 款、同條第4 項
    亦規定明確。
四、查異議人於98年2 月18日收受原處分機關裁決書，於同年3
    月2 日向原處分單位提出交通違規案件申訴電子郵件，陳明
    其並無接獲舉發通知單，顯然其意在對上開裁決內容聲明不
    服，故異議人雖因不諳法律，致誤向原處分機關提出上開電
    子郵件，仍應視為係向本院提出聲明異議，故認其聲明異議
    未逾期，合先敘明。
五、經查：
（一）異議人甲○○所有之車牌號碼9B-9141 號自用小客貨車，
      於民國97年4 月25日7 時5 分許，由姓名年籍不詳之人駕
      駛行經臺北縣永和市○○路與中興路口調撥車道，有「汽
      車駕駛人，不依規定使用燈光者」之違規行為一情，有臺
      北縣政府警察局北縣警交字第CG0000000 號違規逕行舉發
      通知單1 紙及採證照片1 幀附卷可稽，異議人對此亦無任
      何爭執，其違規事實應堪認定。
（二）按處理違反道路交通管理事件，有關文書送達之程序，依
      行政程序法之規定，違反道路交通管理事件統一裁罰標準
      及處理細則第5 條定有明文。再按行政程序法中對於文書
      送達，其第72條第1 項規定：「送達，於應受送達人之住
      居所、事務所或營業所為之。但在行政機關辦公處所或他
      處會晤應受送達人時，得於會晤處所為之」，第73條第 1
      項規定：「於應送達處所不獲會晤應受送達人時，得將文
      書付與有辨別事理能力之同居人、受僱人或應送達處所之
      接收郵件人員」，第74條第1 項、第2 項規定：「送達，
      不能依前2 條規定為之者，得將文書寄存送達地之地方自
      治或警察機關，並作送達通知書2 份，1 份黏貼於應受送
      達人住居所、事務所、營業所或其就業處所門首，另1 份
      交由鄰居轉交或置於該送達處所信箱或其他適當位置，以
      為送達（第1 項）。前項情形，由郵政機關為送達者，得
      將文書寄存於送達地之郵政機關（第2 項）。故道路交通
      管理事件之文書送達，非必以受送達人親自收受始生送達
      效力。
（三）異議人雖辯稱未接獲舉發通知單云云，然臺北縣政府警察
      局於97年5 月16日對異議人上開違規行為，掣發北縣警交
      字第CG0000000 號舉發違反道路交通管理事件通知單，表
      明應到案時間為97年6 月15日前，應繳納罰鍰1,200 元，
      並連同採證照片，向上開車輛車籍地即「臺北縣永和市○
      ○路246 巷15號3 樓」為送達，因以掛號郵寄未獲會晤本
      人或有辨別事理能力之同居人、受僱人或應送達處所之接
      收郵件人員，經招領逾期而遭退回，乃於97年5 月21日將
      上開舉發通知單寄存於送達地之郵政機關即永和永安郵局
      ，有臺北縣政府警察局98年4 月10日北縣警交字第098004
      7319號函及檢附之臺北縣政府警察局舉發違反道路交通管
      理事件通知單、採證照片及送達證書各1 份附卷可參（上
      開本院卷第14-17 頁），故上揭舉發通知單已合於前開送
      達規定而生效力，揆諸前揭規定，自難再以受送達人即異
      議人未親自收受該違規通知書云云而爭執其送達效力，故
      異議人前開所辯，不足採信。
六、綜上，異議人有「汽車駕駛人，不依規定使用燈光者」之違
    規事實已臻明確，並經原舉發機關合法送達違規通知單已臻
    明確，異議人既未依期繳納罰鍰，則原處分機關依道路交通
    管理處罰條例第42條及道路交通管理事件統一裁罰基準，裁
    處異議人3,600 元罰鍰，核無不當，本件異議人之異議為無
    理由，自應將其異議駁回。
據上論斷，應依道路交通案件處理辦法第19條，裁定如主文。
中    華    民    國    98    年    4     月    30    日
                        交通法庭法  官  俞秀美
以上正本證明與原本無異。
如對本裁定不服，應於送達後5日內，向本院提出抗告狀（應抄
附繕本）。
                                書記官  謝怡貞
中    華    民    國    98    年    4     月    30    日


司法院資訊處製作；財團法人民間司法改革基金會備份。
